【裁判字號】    99,消債抗,79
【裁判日期】    990929
【裁判案由】    聲明異議(消債)
【裁判全文】
臺灣板橋地方法院民事裁定            99年度消債抗字第79號
抗  告  人  甲○○原名張茹雲.
上列抗告人間因消費者債務清理條例聲明異議事件，對於中華民
國99年5 月20日本院99年度執事聲字第159 號裁定提起抗告，本
院裁定如下：
    主  文
抗告駁回。
抗告程序費用新臺幣壹仟元由抗告人負擔。
    理  由
一、本件抗告意旨略以：原裁定異議人萬榮行銷顧問股份有限公
    司（以下簡稱：萬榮公司）認抗告人更生方案每月清償金額
    應為新臺幣（下同）11,985元，然上開金額與原認可裁定所
    認清償金額相符，萬榮公司所為異議顯無實益。而抗告人更
    生方案所列扶養費3,500 元，實係抗告人扶養母親之扶養費
    ，以抗告人共有兄弟姊妹3 人，則上開扶養費用尚低於99年
    度臺北縣每人每月最低生活標準，實屬合理，為此爰依法提
    起本件抗告，並聲明原裁定廢棄等語。
二、按法院得將更生方案之內容及債務人財產及收入狀況報告書
    通知債權人，命債權人於法院所定期間內以書面確答是否同
    意該方案，逾期不為確答，視為同意。同意及視為同意更生
    方案之已申報無擔保及無優先權債權人過半數，且其所代表
    之債權額，逾已申報無擔保及無優先權總債權額之二分之一
    時，視為債權人會議可決更生方案。更生方案經可決者，法
    院應為認可與否之裁定，分別為消費者債務清理條例第60條
    第1項、第2項及第62條第1項所明定。經查：
（一）本件債務人聲請更生，前經本院98年度消債更字第488號
      裁定債務人自民國98年9月9日下午4時裁定開始更生程序
      ，而債務人所提如98年度司執消債更字第706號裁定附件
      所示之更生方案，即自認可更生方案裁定確定之次月起，
      每月為1期，共96期，每期在每月20日給付，每期清償10,
      000元，總計清償960,000元，占總債務額1,893,222元之
      50.71 %，此有抗告人所提更生方案附卷可稽（見本院98
      年度司執消債更字第706號卷第90頁至第92頁），則抗告
      人指稱原認可裁定所認可每月清償金額10,000元，與異議
      人萬榮公司認抗告人每月清償金額應為11,985元相符，而
      主張萬榮公司所為異議顯無實益，顯有違誤，尚無可採。
（二）再查，本院民事執行處於98年12月31日以板院輔98司執消
      債更宿消字第706號函知各債權人於10日內以書面確答是
      否同意，各債權人除華南商業銀行股份有限公司（債權總
      額為126,428元，約佔6.68％）、異議人萬榮行銷顧問股
      份有限公司（債權總額為425,219元，約佔22.46％）、日
       盛國際商業銀行股份有限公司（債權總額為322,973元，
      約佔17.06％）曾於期限內具狀表示不同意外，債權人金
      陽信資產管理股份有限公司（債權總額為313,330元，約
      佔16.55％）、台新國際商業銀行股份有限公司（債權總
      額為490,952元，約佔25.93％）均已於期限內函覆表示同
      意，至其餘債權人良京實業股份有限公司（原慶銀資產股
      份有限公司）（債權總額為214,320元，約佔11.32 ％）
      則迄至99年1月29日原裁定作成之日止，均未函覆確答是
      否同意，依法亦應視為同意。則經計算上述債權額之結果
      ，本件同意及視為同意更生方案之已申報無擔保及無優先
      權債權人僅有金陽信資產管理股份有限公司、台新國際商
      業銀行股份有限公司、良京實業股份有限公司三名，並未
      逾全體已申報無擔保及無優先權債權人（共六名）之半數
      ，自無從依本條例第60條第2項規定，視為上揭更生方案
      業經債權人會議可決，是原裁定認本院司法事務官所為認
      可更生方案未獲已申報無擔保及無優先權債權人過半數同
      意或視為同意，於法即無不合。
（三）又按直系血親相互間互負扶養之義務；受扶養權利者，以
      不能維持生活而無謀生能力者為限；又扶養之程度，應按
      受扶養權利者之需要，與負扶養義務者之經濟能力及身分
      定之，民法第1114條、第1117條、第1119條分別定有明文
      。而父母子女間扶養義務，依其等之身分關係本質所生者
      原屬生活保持義務，亦即其程度係與自己之生活程度相等
      而互負共生存之義務，與其他親屬間之生活扶助義務之僅
      為偶然、補助作用者並非相同，故父母之請求子女扶養，
      即不能受民法第11 17條第1項規定之限制自屬當然，且其
      受扶養之程度亦應同於子女自己之生活程度甚明。則查，
      抗告人固以其更生方案所列扶養費3,500元，實係支出扶
      養母親而非外甥之扶養費用，且上開扶養費用尚低於99年
      度臺北縣每人每月最低生活標準，實屬合理等語，惟抗告
      人雖陳明每月須支出母親扶養費用，然參酌抗告人所提其
      母97年度、98年度財政部臺灣省北區國稅局綜合所得稅各
      類所得資料清單及全國財產稅總歸戶財產查詢單，可知其
      母許麗卿名下共有不動產5筆，且依抗告人所提更生方案
      財產及收入狀況報告書所載，其必要支出項目中之水電費
      用均由抗告人及其兄、母共同分擔，足證抗告人之母許麗
      卿顯係有資力之人，其是否須仰賴抗告人等扶養，已非無
      疑。況縱依抗告人所陳報其母目前沒有工作，且依其97年
      度、98年度財政部臺灣省北區國稅局綜合所得稅各類所得
      資料清單所示，抗告人之母於97、98年度之年收入僅為4,
      242元，而認抗告人每月須負擔其母扶養費用3,500元等情
      為實，然抗告人每月可支配所得為26,277元，扣除其每月
      必要支出及其扶養費用後，抗告人每月仍有11,985元可資
      清償，則原裁定認本件更生方案有重新審酌之必要，自屬
      可採。
三、綜上所述，抗告人之抗告理由，均非可採。原審裁定以債務
    人之更生方案有失公允，從而認定本院司法事務官依職權認
    可更生方案之處分，即有未當，非無理由。抗告意旨指摘原
    裁定不當，求予廢棄原審裁定，為無理由，應予駁回。
四、據上論結，本件抗告為無理由，依消費者債務清理條例第11
    條第2 項、第15條，民事訴訟法第495 條之1 第1 項、第44
    9 條第1 項、第95條、第78條，裁定如主文。
中    華    民    國    99    年    9    月    29    日
                  民事第三庭  審判長法  官  陳財旺
                                    法  官  楊千儀
                                    法  官  邱靜琪
正本係照原本作成。
本裁定不得再抗告。
中    華    民    國    99    年    9    月    29    日
                                    書記官  鄭美莉

司法院資訊處製作；財團法人民間司法改革基金會備份。
